【裁判字號】    97,訴,1519
【裁判日期】    971028
【裁判案由】    違反毒品危害防制條例
【裁判全文】
臺灣臺南地方法院刑事判決              97年度訴字第1519號
公  訴  人  臺灣台南地方法院檢察署檢察官
被      告  乙○○
                    （現另案於臺灣臺南監獄臺南分監執行中
上列被告因毒品危害防制條例案件，經檢察官提起公訴（97年度
毒偵字第1799號、第1802號、第2045號），被告就被訴事實為有
罪之陳述，經本院裁定由受命法官獨任行簡式審判程序，判決如
下：
    主  文
乙○○施用第一級毒品，累犯，處有期徒刑柒月；又施用第一級
毒品，累犯，處有期徒刑柒月；又施用第一級毒品，累犯，處有
期徒刑柒月，應執行有期徒刑壹年捌月。
    事  實
一、乙○○有下列之前科：
┌─┬─────┬─────┬─────┬─────┬───┬────┬────┐
│編│案由      │判決字號  │判決法院  │宣告刑或執│定執行│執行完畢│就本案有│
│號│          │          │          │行刑      │刑    │日期    │無構成累│
│  │          │          │          │          │      │        │犯      │
├─┼─────┼─────┼─────┼─────┼───┼────┼────┤
│1 │竊盜      │93易402   │本院      │有期徒刑7 │減刑並│97年1月 │有      │
│  │          │          │          │月        │定應執│26日    │        │
├─┼─────┼─────┼─────┼─────┤行刑為│        │        │
│2 │毒品危害防│93訴623   │本院      │有期徒刑1 │有期徒│        │        │
│  │制條例    │          │          │年8月     │刑1年3│        │        │
├─┼─────┼─────┼─────┼─────┤月（97│        │        │
│3 │臺灣地區與│96簡4117  │本院      │有期徒刑5 │聲減  │        │        │
│  │大陸地區人│          │          │月        │228） │        │        │
│  │民關係條例│          │          │          │（接續│        │        │
│  │          │          │          │          │執行）│        │        │
├─┼─────┼─────┼─────┼─────┼───┤        │        │
│4 │竊盜      │95易1349  │本院      │定應執行刑│減刑並│        │        │
│  │          │          │          │為有期徒刑│定應執│        │        │
│  │          │          │          │7月       │行刑為│        │        │
├─┼─────┼─────┼─────┼─────┤有期徒│        │        │
│5 │毒品危害防│95訴1678  │本院      │有期徒刑8 │刑1年6│        │        │
│  │制條例    │          │          │月        │月（96│        │        │
├─┼─────┼─────┼─────┼─────┤聲423 │        │        │
│6 │贓物      │95簡3867  │本院      │有期徒刑3 │）（接│        │        │
│  │          │          │          │月        │續執行│        │        │
│  │          │          │          │          │）    │        │        │
└─┴─────┴─────┴─────┴─────┴───┴────┴────┘
二、乙○○前於民國87年間因違反毒品危害防制條例案件，經本
    院以87年度毒聲字第53號裁定送勒戒處所觀察、勒戒後，認
    無繼續施用傾向，並於87年9月19日執行完畢出所。又於92
    年間因違反毒品危害防制條例案件，經本院以93年度毒聲字
    第143號裁定送觀察、勒戒後，嗣於93年6月8日因法律修正
    逕行釋放致觀察、勒戒未完成。詎乙○○仍不知悔改，於上
    開觀察勒戒執行完畢後5年內，先後於92年9月11日起至93年
    9月4日下午7時35分許止及95年9月17日上午5時許起至同年
    月30日下午8時許止施用第一級毒品海洛因二次，分別經本
    院以93年度訴字第623號判處有期徒刑1年8月確定、以95年
    度訴字第1678號判處有期徒刑8月確定，原觀察、勒戒處分
    顯未收效。
三、乙○○仍不知悛悔，於上開表列所載有期徒刑及觀察、勒戒
    執行完畢後5年內，分別基於施用第一級毒品海洛因之犯意
    先後為下列施用第一級毒品海洛因之犯行：
  (一)乙○○於97年5月11日上午10時許，在台南市某不詳地點之
    公園公共廁所內，以注射針筒注射之方式，施用海洛因一次
    。嗣乙○○因另涉嫌竊盜案件在台南縣大內鄉石林村239號
    前廣場為警查獲，乙○○遂於本件犯行未被偵查機關發覺前
    ，自行向警方自首，並於97年5月14日下午4時30分許經其同
    意採其尿液後送驗，檢驗結果呈現可待因陽性及嗎啡陽性反
    應而知悉上情。
  (二)乙○○於97年6月10日下午2時許，在台南縣學甲鎮宅港里68
    號住處，以注射針筒注射之方式，施用海洛因一次。嗣乙○
    ○因另涉嫌竊盜案件在台南縣永康市○○路○段461號後方空
    地為警查獲，乙○○遂於本件犯行未被偵查機關發覺前，自
    行向警方自首，並於97年6月13日上午11時10分許經其同意
    採其尿液後送驗，檢驗結果呈現可待因陽性及嗎啡陽性反應
    而知悉上情。
  (三)乙○○於97年6月24日下午3時許，在台南縣學甲鎮宅港里68
    號住處，以注射針筒注射之方式，施用海洛因一次。嗣乙○
    ○因另涉嫌竊盜案件在台南市新市鄉豐華村53之17號為警查
    獲，乙○○遂於本件犯行未被偵查機關發覺前，自行向警方
    自首，並於97年6月26日某時許經其同意採其尿液後送驗，
    檢驗結果呈現可待因陽性及嗎啡陽性反應而知悉上情。
四、案經臺南縣警察局永康分局、善化分局分別報告臺灣臺南地
    方法院檢察署檢察官偵查起訴。
    理  由
壹、程序事項：
  一訊之被告乙○○對於起訴之犯罪事實均坦承不諱，並當庭表
    示認罪，而經本院裁定以簡式審判程序加以審理，則依據刑
    事訴訟法第273條之2、同法第159條第2項之規定，不適用傳
    聞法則有關限制證據能力之相關規定，合先敘明。
  二按上訴人前因施用毒品案件，經第一審法院以八十九年度毒
    聲字第四三九號裁定送觀察、勒戒後，因認無繼續施用毒品
    之傾向，於八十九年二月十日觀察、勒戒執行完畢出所，並
    經台灣板橋地方法院檢察署檢察官以八十九年度毒偵字第六
    二八號不起訴處分確定；上訴人復於上開不起訴處分後之五
    年內，因施用毒品案件，經第一審法院以九十二年度毒聲字
    第三四二一號裁定觀察、勒戒後，認有繼續施用毒品之傾向
    ，此有台灣台北看守所附設勒戒處所九十三年三月五日有無
    繼續施用毒品傾向證明書在卷可稽，惟因毒品危害防制條例
    於九十三年一月九日修正施行，遂於九十三年三月十七日因
    修法免除戒治，釋放出所，並經第一審法院以九十三年度訴
    字第五五０號（起訴案號台灣板橋地方法院檢察署九十三年
    度毒偵緝字第九八號）判處有期徒刑六月確定，於九十三年
    十一月十五日易科罰金執行完畢。有原審法院上訴人之前案
    紀錄表在卷可按。依上訴人上開前科資料，足見其最近一次
    之強制戒治執行完畢釋放之時應係八十九年二月十日。至其
    前揭另次強制戒治雖於九十三年三月十七日經免除執行，乃
    因毒品危害防制條例修正之故，並非因完成法律所預設足以
    戒斷毒癮之治療程序，自不得認係觀察、勒戒或強制戒治執
    行完畢而釋放，最高法院95年度台上字第4270號判決可資參
    照。依上開最高法院判決意旨可知，因毒品危害防制條例修
    正而出所，不得認係觀察、勒戒或強制戒治執行完畢。查被
    告於87年間因違反毒品危害防制條例案件，經本院以87年度
    毒聲字第53號裁定送勒戒處所觀察、勒戒後，認無繼續施用
    傾向，並於87年9月19日執行完畢出所。又於92年間因違反
    毒品危害防制條例案件，經本院以93年度毒聲字第143號裁
    定送觀察、勒戒後，嗣於93年6月8日因法律修正逕行釋放致
    觀察、勒戒未完成，有台灣高等法院被告前案紀錄表一份在
    卷可參，是依上開最高法院判決意旨及說明可知，被告於87
    年9月19日因毒品危害防制條例修正致強制戒治未完成，該
    日非強制戒治執行完畢之日，故被告最近一次觀察、勒戒執
    行完畢之日期係87年9月19日。
  三又按觀察、勒戒或強制戒治執行完畢後，5年內再犯毒品危
    害防制條例第10條之罪者，檢察官應依法追訴，同條例第23
    條第2項定有明文。查被告前於87年間因違反毒品危害防制
    條例案件，經本院以87年度毒聲字第53號裁定送勒戒處所觀
    察、勒戒後，認無繼續施用傾向，並於87年9月19日執行完
    畢出所。詎被告仍不知悔改，於上開觀察、勒戒執行完畢後
    5年內，先後於92年9月11日起至93年9月4日下午7時35分許
    止及95年9月17日上午5時許起至同年月30日下午8時許止施
    用海洛因二次，分別經本院以93年度訴字第623號判處有期
    徒刑1年8月確定、以95年度訴字第1678號判處有期徒刑8 月
    確定，原觀察、勒戒處分顯未收效，有臺灣高等法院被告前
    案紀錄表一份及本院93年度訴字第623號、95年度訴字第167
    8號判決書各一份附卷可稽。再按，被告於5年內曾經再犯，
    縱其三犯本案施用毒品之時間，在初犯受強制戒治執行完畢
    釋放5年以後，仍與「五年後再犯」之情形有別，且因已於
    「五年內再犯」，顯見其再犯率甚高，原實施觀察、勒戒或
    強制戒治，已無法收其實效，即應由檢察官逕行依法追訴（
    最高法院九十五年度台非字第一０四號判決可資參照）。是
    被告於上開觀察、勒戒執行完畢後5年內再犯毒品危害防制
    條例之罪，即應依法追訴、審理。
貳、實體事項：
  一訊據被告乙○○就上開事實均坦承不諱，並有正修科技大學
    超微量研究科技中心於97年6月3日、97年7月1日、97年7月1
    1日檢驗報告各一紙在卷為憑。
  二次按，服用海洛因後24小時內約有服用量之80排泄於尿液中
    ，其於尿液中排出之最長時限，受施用劑量、施用方式、個
    人體質及其代謝情況等因素影響，因個案而異，一般可檢出
    之最長時限為海洛因服用後2至4天，業經行政院衛生署管制
    藥品管理局於91年9月23日以管檢字第109652號函述明此旨
    綦詳。查被告分別於前揭時、地為警採集之尿液檢體，送驗
    結果均呈嗎啡陽性及可待因陽性反應，此有正修科技大學超
    微量研究科技中心於97年6月3日、97年7月1日、97年7月11
    日檢驗報告各一紙在卷可稽，核與被告自白相符，足認被告
    自白出於真實，應可採為認定事實之基礎。
  三綜上所述，本案事證明確，被告之犯行應可認定，應依法論
    科。
、論罪科刑：
  一按海洛因依毒品危害防制條例第2條第2項第1款規定屬第一
    級毒品，核被告乙○○所為上開三次施用毒品犯行，係分別
    各犯同條例第10條第1項之施用第一級毒品罪，其持有第一
    級毒品海洛因為施用第一級毒品海洛因之階段行為，不另論
    罪。又被告所為上開三次施用第一級毒品犯行間，犯意個別
    ，行為互殊，應分論併罰之。
  二被告有如犯罪事實欄一所示之前科紀錄，此有臺灣高等法院
    被告前案紀錄表一份在卷可按，其於有期徒刑執行完畢後5
    年內，故意分別再犯本件有期徒刑以上之罪，均為累犯，均
    應依刑法第47條第1項累犯之規定，加重其刑。
  三被告犯罪後在未被有偵查權之公務員或機關發覺前，即分別
    主動向臺南縣警察局永康分局、善化分局表示犯罪事實，並
    接受裁判，此有警詢筆錄三份在卷可按（見警卷南縣善警偵
    字第0970010285號卷頁2、南縣善警偵字第0970008265號卷
    頁2、南縣永警偵字第0970014969號卷頁3），被告行為均合
    乎自首之要件，爰依刑法第62條前段減輕其刑。又被告同時
    具有累犯加重其刑及自首減輕其刑之情形，依法先加後減之
    。
  四爰審酌被告已有犯罪事實欄一、二所示之前科紀錄，顯現其
    素行不佳，其經過觀察、勒戒後，仍不知戒除毒品惡習，抗
    拒毒品之意志力薄弱、施用毒品之時間及次數、殘害自己之
    身心健康之結果、極易因吸毒而誘致犯他罪，危害他人法益
    、社會秩序及犯後坦承本件犯行之態度，態度良好等一切情
    狀，爰分別量處如主文所示之宣告刑，並定其應執行之刑，
    以示懲儆。
據上論斷，應依刑事訴訟法第273條之1第1項、第299條第1項前
段，毒品危害防制條例第10條第1項，刑法第11條前段、第47條
第1項、第51條第5款、第62條前段，判決如主文。
本案經檢察官甲○○到庭執行職務。
中    華    民    國    97    年    10    月    28    日
                  刑事第二庭    法  官  黃瑪玲
以上正本證明與原本無異。
如不服本判決，應於本判決送達後10日內，向本院提出上訴書狀
，並應敘述具體理由。如未敘述上訴理由者，應於上訴期間屆滿
後20日內向本院補提理由書狀（均須按他造當事人之人數附繕本
）「切勿逕送上級法院」。
                                書記官  黃玉秀
中    華    民    國    97    年    10    月    28    日
附錄法條
毒品危害防制條例第10條
施用第一級毒品者，處 6 月以上 5 年以下有期徒刑。
施用第二級毒品者，處 3 年以下有期徒刑。


司法院資訊處製作；財團法人民間司法改革基金會備份。
